【裁判字號】    98,台上,7572
【裁判日期】    981217
【裁判案由】    偽造有價證券
【裁判全文】
最高法院刑事判決            九十八年度台上字第七五七二號
上  訴  人  甲○○
                    號
上列上訴人因偽造有價證券案件，不服台灣高等法院台中分院中
華民國九十六年九月十九日第二審判決（九十六年度上訴字第一
七九七號，起訴案號：台灣台中地方法院檢察署九十五年度偵字
第一三六三六號），提起上訴，本院判決如下：
    主  文
原判決撤銷，發回台灣高等法院台中分院。
    理  由
本件原判決引用第一審判決書記載之事實、證據及理由，並維持
第一審依想像競合犯及修正前刑法牽連犯從一重論處上訴人甲○
○共同犯偽造有價證券罪刑之判決，駁回上訴人在第二審之上訴
，固非無見。
惟查：(一)、第一審判決主文欄於上訴人罪名項下，宣告「附件（
應係附表之誤載）一所示偽造之本票壹紙、附件二所示偽造之『
乙○○』國民身分證上偽造之『內政部印』公印文壹枚及偽造之
『乙○○』駕駛執照上偽造之『交通部駕駛執照製發之章』印文
壹枚、偽造之『乙○○』印章壹顆、附表一、二所示偽造之『乙
○○』署押、印文（附件一所示偽造之本票上『乙○○』之署押
、印文除外）及新台幣伍拾萬元均沒收」，其「犯罪事實及理由
」欄亦記載「『忠哥』於不詳時、地，將甲○○所交付之照片黏
貼於如附件二所示偽造之『乙○○』國民身分證及駕駛執照（均
未扣案）上」、「……因而獲得免費使用上開行動電話門號通信
之財產上不法利益（詳附表一編號3－6」、「……足以生損害於
乙○○及該銀行對帳戶管理之正確性（犯罪時間、地點、方法、
偽造之署押、提供之文件及所得金額均詳如附表二所示）」（見
原判決第四頁第二至三行及第二二至二四行、第七頁第七至九行
）。亦即第一審判決係援引附表為主文、犯罪事實及理由之一部
（按第一審判決並未附有附件）。但附表一編號一至六所示各欄
，並無上訴人偽造本票之記載；附表二編號一至十二所示各欄，
亦無上訴人在偽造之「乙○○」身分證上偽造「內政部印」公印
文及在偽造之「乙○○」駕駛執照上偽造「交通部駕駛執照製發
之章」等之記載。則第一審主文宣告「附件（表）一所示偽造之
本票壹紙、附件（表）二所示偽造之『乙○○』國民身分證上偽
造之『內政部印』公印文壹枚及偽造之『乙○○』駕駛執照上偽
造之『交通部駕駛執照製發之章』印文壹枚、……均沒收」，自
嫌失據。原判決未予糾正，仍予維持，同有判決理由矛盾之違誤
。(二)、刑事訴訟法第一百五十六條第二項規定，被告或共犯之自
白，不得作為有罪判決之唯一證據，仍應調查其他必要之證據，
以察其是否與事實相符。立法目的乃欲以補強證據擔保自白之真
實性，亦即以補強證據之存在，藉以限制自白在證據上之價值。
是茍無法證明自白與事實相符，根本即失其證據之證明力，自不
得採為判斷事實之根據。上訴人在第一審固自白偽造之「乙○○
」身分證及駕駛執照上之「內政部印」公印文、「交通部駕駛執
照製發之章」印文係「忠哥」所偽造（見第一審判決第八頁第十
至十六行），然該偽造之身分證及駕駛執照並未扣案（見第一審
判決第四頁第二至三行），則僅憑上訴人之自白，尚不足據為該
偽造身分證上之內政部公印文及駕駛執照上之交通部印文係屬偽
造之判斷。第一審判決未敘明有何其他補強證據，足資佐憑上訴
人前揭自白與事實相符，即認上訴人有與「忠哥」共同偽造公印
文等之犯行，非唯速斷，於證據法則亦屬有悖，原審未進一步根
究明白，率予維持，同有違誤。上訴意旨指摘原判決不當，非無
理由，因原判決上述之違背法令，影響於事實之確定，本院無可
據以自為裁判，應將原判決撤銷，發回原審法院更為審判。原判
決認有想像競合及牽連犯關係之詐欺、行使偽造特種文書、利用
自動付款設備取財等部分，基於審判不可分原則，亦應併予發回
。
據上論結，應依刑事訴訟法第三百九十七條、第四百零一條，判
決如主文。
中    華    民    國  九十八  年  十二    月   十七   日
                      最高法院刑事第六庭
                          審判長法官  謝  俊  雄
                                法官  陳  世  雄
                                法官  魏  新  和
                                法官  吳  信  銘
                                法官  徐  文  亮
      本件正本證明與原本無異
                                      書  記  官
中    華    民    國  九十八  年  十二    月  二十二  日
                                                      R


司法院資訊處製作；財團法人民間司法改革基金會備份。
